臺灣屏東地方法院刑事判決　　　　　　　 96年度易字第369號
公　訴　人　臺灣屏東地方法院檢察署檢察官
被　　　告　丙○○
　　　　　　丁○○
　　　　　　乙○○
上列被告因毀棄損壞等案件，經檢察官提起公訴（96年度偵字第
2746號）本院判決如下：
    主  文
丁○○犯恐嚇危害安全罪，處有期徒刑月，減為有期徒刑壹月
又拾伍日，如易科罰金，以新臺幣壹仟元折算壹日。緩刑貳年。
丙○○共同犯恐嚇危害安全罪，處有期徒刑月，減為有期徒刑
壹月又拾伍日，如易科罰金，以新臺幣壹仟元折算壹日。又共同
犯侵入住宅附連圍繞之土地罪，處拘役肆拾日，減為拘役貳拾日
。又共同犯毀損他人物品罪，處拘役貳拾日，減為拘役拾日。上
開所處拘役部分，應執行拘役貳拾伍日，如易科罰金，以新臺幣
壹仟元折算壹日。緩刑年。
乙○○共同犯侵入住宅附連圍繞之土地罪，處拘役肆拾日，減為
拘役貳拾日。又共同犯毀損他人物品罪，處拘役貳拾日，減為拘
役拾日。應執行拘役貳拾伍日，如易科罰金，以新臺幣壹仟元折
算壹日。緩刑貳年。
    事  實
一、丙○○為屏東縣麟洛鄉○○段950 、960 地號土地（下稱系
    爭土地）之所有權人，乙○○為其弟，丁○○則為其父。戊○○與其夫甲○○向丙○○承租上開土地，兩家因租賃糾紛
    而起爭執。丙○○、乙○○、丁○○遂先後為下列之犯罪行
    為：
  (一)丁○○於民國95年8 月初某日及95年9 月6 日下午5 時許，
    至屏東縣麟洛鄉興農巷20號甲○○及戊○○住處，基於恐嚇
    之犯意，分別對甲○○恫稱：「我說要殺的時候就殺了，我
    坦白跟你說，你若讓我忍至脖子、鼻孔時，我說要殺就要殺
    ，我先處理部份的人，你到時候後悔就來不及，我不是在唬
    你哦‥‥時間到時就是要你的命‥逮到機會就要打你，你就
    看好全家的安全‥我考慮了整晚，想怎樣殺你」、「現在要
    殺人，還是要押人，還是打人，等著瞧，我說到就做到」等
    語，以加害生命之事恫嚇甲○○、戊○○，使甲○○、戊○○心生畏懼，致生危害於甲○○、戊○○生命之安全。
  (二)丙○○於95年9 月22日上午10時許夥同姓名、年籍不詳之成
    年男子數人前往甲○○上址住處，因甲○○不在住處，丙○○等人遂基於恐嚇之概括犯意聯絡，在該處大門前，由丙○○以其所持0000000000號行動電話，撥打甲○○0000000000
    號行動電話後，再上開行動電話交由姓名、年籍不詳之成年
    男子持之，並基於恐嚇之犯意，對甲○○恫稱：「我怕你玩
    不起啦」、「我就是故意要跟你玩」、「我明天早上還來找
    你，然後叫混凝土車來填堵，叫少年仔來看守」等語，以加
    害生命之事恫嚇甲○○，使甲○○心生畏懼，致生危害於甲○○生命之安全。
  (三)乙○○於95年9 月30日晚間7 時50分許，前往上址欲找甲○○，由於甲○○不在，戊○○因害怕而不敢開門，便告知乙○○他日再來，詎乙○○竟在該處大門前等候，待丙○○與
    不知情之鐵工1 人到達後，乙○○、丙○○便基於恐嚇、侵
    入住宅附連圍繞之土地及毀損之犯意聯絡，由丙○○命令該
    名鐵工，逕自將該處大門切開，戊○○因而馬上報警，待大
    門遭切開後，乙○○便無故進入大門內欲查看該處之污水處
    理廠（未進入甲○○、戊○○之住處內），並以此加害自由
    之行為恐嚇戊○○，並因而導致戊○○心生畏懼，致生危害
    於戊○○自由之安全，但因當時天色昏暗無法查看污水處理
    廠，丙○○又命令鐵工將已遭切開之大門，焊死在地面，欲
    待明日再來查看，因而造成該大門無法正常關閉而不堪使用
    ，足以生損害於甲○○、戊○○。
二、案經甲○○、戊○○訴請臺灣屏東地方法院檢察署檢察官偵
    查起訴。
    理  由
壹、程序部分：
一、按被告以外之人於審判外之陳述，雖不符刑事訴訟法第159
    條之1 至第159 條之4 之規定，而經當事人於審判程序同意
    作為證據，法院審酌該言詞陳述或書面陳述作成時之情況，
    認為適當者，亦得為證據。當事人、代理人或辯護人於法院
    調查證據時，知有第159 條第1 項不得為證據之情形，而未
    於言詞辯論終結前聲明異議者，視為有前項之同意，刑事訴
    訟法第159 條之5 第1 項、第2 項分別定有明文。檢察官及
    被告對於本判決所引用證人甲○○偵查中之證述、告訴人戊○○偵查中之指述、土地登記第二類謄本、房屋租賃契約書
    、公證書、土地租賃契約書、屏東縣屏東地政事務所96年2
    月16日屏所地一字第0960002149號函文、臺灣屏東地方法院
    檢察署錄音光碟勘驗筆錄、告訴人提出之錄音譯文資料、行
    動電話通聯紀錄、通聯調閱資料查詢單及現場平面圖等證據
    ，未於本院言詞辯論終結前爭執其證據能力，茲審酌該等書
    面陳述作成時之情況，並無不宜作為證據之情事，且本院認
    為以之作為本件論罪之證據，均與待證事實具有關聯性，作
    為本案之證據亦屬適當，是依上開規定，自得為證據。
二、卷附現場照片4 張（見95年度他字第2109號偵查卷宗第6 頁
    、第8 頁），係傳達照相當時現場情況，而透過照片傳達的
    情形與現場真實情形，在內容上的一致性，透過機械的正確
    性來加以保障，換言之，照片並不存在人對現實情形的知覺
    、記憶所經常發生的表現錯誤，是照片之性質亦非供述證據
    ，並無傳聞法則之適用，且於此亦別無證據證明上開資料有
    經偽造變造之情形，有證據能力。
貳：實體部分：
一、訊據被告丁○○固不否認有於95年8 月某日及95年9 月6 日
    前往告訴人住處之事實，惟矢口否認有何恐嚇甲○○之犯行
    ；被告丙○○固不否認(一)有於95年9 月22日上午10時許左右
    和幾名成年男子去甲○○的住處找甲○○，且使用其所有行
    動電話撥打電話給甲○○，並將上開行動電話交給一同前往
    之朋友，由其友人與甲○○對話；(二)有於95年9 月30日晚上
    ，帶1 位鐵工到告訴人住處，並委託工人將鐵門切開並焊死
    在地面之事實，惟矢口否認有何恐嚇、毀損及侵入住宅附連
    圍繞之土地等犯行；被告乙○○固不否認有於95年9 月30日
    下午到告訴人住處，並在該處等候被告丙○○，等被告丙○○與鐵工1 人到達後，被告丙○○請鐵工將該處大門切開，
    並焊死在地面，被告乙○○則進入門內查看該處污水處理廠
    ，惟矢口否認有何恐嚇、毀損及侵入住宅附連圍繞之土地等
    犯行。
二、被告丁○○部分：
  (一)被告丁○○所為上開犯罪事實欄一(一)之事實，業據告訴人戊○○於偵查及本院審理時指述綦詳、證人甲○○於偵查及本
    院審理時結證屬實。
  (二)復觀之臺灣屏東地方法院檢察署錄音光碟勘驗筆錄、告訴人
    提出之錄音譯文資料可知，被告丁○○確實於95年8 月初某
    日及95年9 月6 日下午5 時許至告訴人之住處，分別對告訴
    人甲○○恫稱：「我說要殺的時候就殺了，我坦白跟你說，
    你若讓我忍至脖子、鼻孔時，我說要殺就要殺，我先處理部
    份的人，你到時候後悔就來不及，我不是在唬你哦‥‥時間
    到時就是要妳的命。‥逮到機會就要打你，你就看好全家的
    安全‥我考慮了整晚，想怎樣殺你」、「現在要殺人，還是
    要押人，還是打人，等著瞧，我說到就做到」等語（見95年
    度他字第2109號偵查卷宗第45至47頁）。被告丁○○辯稱並
    無恐嚇犯行，顯係卸責之詞，殊無可採。本件被告丁○○上
    開恐嚇犯行，事證明確，足堪認定，應依法論科。
三、被告丙○○、乙○○部分：
  (一)被告丙○○所為上開犯罪事實欄一(二)之事實，業據告訴人戊○○於偵查及本院審理時指述綦詳、證人甲○○於偵查及本
    院審理時結證屬實。又觀之臺灣屏東地方法院檢察署錄音光
    碟勘驗筆錄、告訴人提出之錄音譯文資料可知，被告丙○○
    確實於95年9 月22日早上11時許至告訴人之住處，在該處大
    門前，由被告丙○○以其所持0000000000號行動電話，撥打
    告訴人甲○○0000000000號行動電話後，再上開行動電話交
    由姓名、年籍不詳之成年男子持之，由該男子對甲○○恫稱
    ：「我怕你玩不起啦」、「我就是故意要跟你玩」、「我明
    天早上還來找你，然後叫混凝土車來填堵，叫少年仔來看守
    」等語（見95年度他字第2109號偵查卷宗第47頁）。
  (二)按犯意之聯絡，並不限於事前有所謀議，即僅於行為當時有
    共同犯意之聯絡者，亦屬之，且其表示之方法，亦不以明示
    通謀為必要，即相互間有默示之合致，亦無不可（最高法院
    85年度台上字第5469號判決參照）。被告丙○○雖抗辯其本
    身並無對甲○○為上開恐嚇言詞云云。惟查，被告丙○○於
    本院審理時自承確實於95年9 月22日上午10時許夥同姓名、
    年籍不詳之成年男子數人共同前往甲○○上址住處，並由被
    告丙○○將上開行動電話交由其友人，且其友人確實有持上
    開行動電話與甲○○為上開對話。由上述可知，被告丙○○
    明知其欲前往與告訴人理論系爭土地承租、返還土地之相關
    事宜，雙方之前又已多次協商未果且惡言相向，是衡情被告
    丙○○到達告訴人住處之前，應早已告訴其友人有關告訴人
    與被告間就系爭土地租賃糾紛，且雙方已經商討多次都未能
    讓告訴人返還系爭土地等情，其友人方可得知渠等上開糾紛
    ，被告丙○○因當日與甲○○再度商討未獲得結果，其始基
    於恐嚇之犯意聯絡，將上開行動電話交由其友人，由其友人
    對甲○○為上開恐嚇言語，故被告丙○○與其友人，顯係基
    於犯意聯絡、行為分擔之共同正犯。被告丙○○辯稱並非其
    本人恐嚇甲○○云云（見本院卷第76頁），無非飾詞，不足
    採信。是被告丙○○上開共同恐嚇犯行，事證明確，洵堪認
    定。
  (三)被告乙○○於95年9 月30日晚間7 時50分許，在告訴人之住
    處大門前等候，待被告丙○○與不知情之鐵工1 人到達後，
    由被告丙○○命令鐵工，將該處大門切開，待大門遭切開後
    ，並委託工人將鐵門切開並焊死在地面，隨即由被告乙○○
    進入告訴人住處附連圍繞之土地之事實，業據被告丙○○、
    乙○○於本院審理時所自承（見本院卷第32至33頁），且有
    證人甲○○、告訴人戊○○於本院審理時證述屬實，復有告
    訴人提出之現場照片4 張及屏東縣警察局屏東分局警員鐘文
    清所提出之現場平面圖1 紙（見95年度他字第2109號偵查卷
    宗第6 頁、第8 頁）在卷可證。是被告丙○○、乙○○上開
    自白，顯與證據相符，應堪採信。是被告丙○○、乙○○辯
    稱並無毀損、侵入住宅附連圍繞之土地之犯行，顯為飾卸之
    詞，並無可採。又被告丙○○、乙○○僱請鐵工，在未經告
    訴人之同意下，逕自以工具切開告訴人住處外之鐵門，其行
    為顯然係以加害自由之事恫嚇當時在家之告訴人戊○○，使
    告訴人戊○○心生畏懼，致生危害於告訴人戊○○自由之安
    全，告訴人戊○○並已當場報警處理，此據告訴人戊○○於
    本院審理時證述綦詳，且有95年9 月30日到場處理之屏東縣
    警察局屏東分局麟洛分駐所警員鍾文清於本院審理時到庭結
    述屬實，並提出受理各類案件紀錄表1 紙附卷可參（見本院
    卷第101 至102 頁）。從而，被告丙○○、乙○○所辯不足
    採信。其等犯行堪以認定。
四、核被告丁○○所為，係犯刑法第305 條之恐嚇危害安全罪；
    被告丙○○就犯罪事實欄一(二)中所為係犯刑法第305 條之恐
    嚇危害安全罪。又被告丙○○與姓名年籍不詳之成年男子就
    上開犯行，有犯意聯絡及行為分擔，應以共同正犯論處；被
    告丙○○、乙○○2 人就犯罪事實欄一(三)所為，係犯刑法第
    305 條之恐嚇危害安全罪、同法第306 條第1 項之無故侵入
    住宅附連圍繞之土地罪及同法第354 條之毀損罪。另被告丙○○、乙○○就上開犯罪事實之犯行間，有犯意聯絡及行為
    分擔，應依共同正犯論處。又被告丙○○、乙○○就犯罪事
    實欄一(三)所為，就恐嚇危害安全罪及毀損罪係以一損壞大門
    之行為而觸犯上開2 罪名，為想像競合犯，應從一重之刑法
    第354 條毀損罪處斷。被告丙○○、乙○○所犯上開無故侵
    入住宅附連圍繞之土地罪與毀損罪間，犯意各別，行為互殊
    ，且觸犯構成要件相異之罪名，自應分論併罰。至被告丙○○就犯罪事實欄一(二)中所犯刑法第305 條之恐嚇危害安全罪
    與犯罪事實欄一(三)所犯無故侵入住宅附連圍繞之土地罪與毀
    損罪間，犯意各別，行為互殊，應予分論併罰。
五、爰審酌被告丙○○、丁○○及乙○○分別受有受有大學畢業
    及專科畢業之教育程度，被告犯罪時均為有智識之成年人，
    此有個人基本資料1 份在卷可稽。被告丙○○與告訴人間本
    為租賃土地之承租人、出租人之關係，因系爭土地租賃期間
    到期而生返還土地之糾紛，本應尋求正當途徑，請求告訴人
    返還系爭土地，惟被告丙○○竟不思以合法方式請求返還，
    卻夥同其弟弟即被告乙○○與父親即被告丁○○及其友人，
    共同以上開不法手段，請求告訴人應返還系爭土地，渠等所
    為顯然欠缺法治觀念，犯後又未坦承犯行；惟念被告3 人均
    無任何犯罪經論罪科刑之紀錄，有臺灣高等法院被告前案紀
    錄表在卷可按，復參以渠等犯罪之動機、手段、當時所受之
    刺激，惡性尚屬輕微，告訴人所受之損害非鉅等一切情狀，
    各量處如主文所示之刑。
六、按中華民國96年罪犯減刑條例業經總統於96年7 月4 日公布
    ，自同年7 月16日施行，本件被告3 人所犯之罪，犯罪時間
    均在96年4 月24日以前，經核均無該條例第3 條所列不予減
    刑之情形（其中刑法第305 條之罪雖屬該條例第3 條第1項
    第15款之罪，然該罪之本院宣告刑均未逾有期徒刑1 年6 月
    ），應均依中華民國96年罪犯減刑條例第2 條第1 項第3款
    規定，減其宣告刑之刑期2 分之1 ，被告丙○○、乙○○判
    處拘役部分部分，並合併定其應執行之刑。復審酌其等年齡
    、職業、收入、社會地位等節，分別諭知易科罰金之折算標
    準如主文所示，以資儆懲。
七、末查被告3 人前均未曾因故意犯罪受有期徒刑以上刑之宣告
    ，此有臺灣屏東地方法院檢察署刑案資料查註紀錄表及臺灣
    高等法院被告前案紀錄表各1 份附卷可佐，其經此教訓，自
    當知所警惕而無虞再犯，本院綜核各情認上開有期徒刑及拘
    役之宣告，已足策其自新，所宣告之刑，以暫不執行為適當
    ，併依法諭知被告丁○○及被告乙○○各緩刑2 年；被告丙○○緩刑3 年，用啟自新。
八、據上論斷，應依刑事訴訟法第299 條第1 項前段，刑法第28
    條、第305 條、第306 條第1 項、第354 條、第55條、第51
    條第6 款、第41條第1 項、第74條第1 項第1 款，判決如主
    文。
本案經檢察官劉昀到庭執行職務。
中　　華　　民　　國　　96　　年　　12　　月　　18　　日
                  刑事第一庭  審判長法  官  潘正屏
                                    法  官  曾吉雄
                                    法  官  許蓓雯
以上正本證明與原本無異。
如不服本判決應於收受本判決送達後十日內向本院提出上訴書狀，
其未敘述上訴理由者，並得於提起上訴後十日內向本院補提理由
書狀（均須按他造當事人之人數附繕本）「切勿逕送上級法院」
中　　華　　民　　國　　96　　年　　12　　月　　20　　日
                                    書記官  蘇雅慧
附錄本判決論罪科刑法條全文
中華民國刑法第305條
以加害生命、身體、自由、名譽、財產之事，恐嚇他人致生危害
於安全者，處二年以下有期徒刑、拘役或三百元以下罰金。
中華民國刑法第306條第1項
無故侵入他人住宅、建築物或附連圍繞之土地或船艦者，處一年
以下有期徒刑、拘役或三百元以下罰金。
中華民國刑法第354條
毀棄、損壞前二條以外之他人之物或致令不堪用，足以生損害於
公眾或他人者，處二年以下有期徒刑、拘役或五百元以下罰金。
